【裁判字號】    90,台再,26
【裁判日期】    900330
【裁判案由】    國家賠償等
【裁判全文】
最高法院民事判決                                    九十年度台再字第二六號
    再 審原 告  台灣花蓮監獄
    法定代理人  林 政 宏
    訴訟代理人  張
    再 審被 告  丙 ○ ○
                丁 ○ ○
    兼 右一 人
    法定代理人  甲○○○
    再 審被 告  乙 ○ ○
                戊○○○
右當事人間請求國家賠償等事件，再審原告對於中華民國八十九年十一月九日本院判
決（八十九年度台上字第二五二八號），提起一部再審之訴，本院判決如左：
    主  文
再審之訴駁回。
再審訴訟費用由再審原告負擔。
    理  由
本件再審原告主張本院八十九年度台上字第二五二八號確定判決（下稱原確定判決）
有民事訴訟法第四百九十六條第一項第一款適用法規顯有錯誤情形，對之一部提起再
審之訴，係以：(一)訴外人彭明遠如未死亡，依原確定判決認定，其於民國八十七年對
再審被告丙○○、丁○○、甲○○○、乙○○、戊○○○應支付之扶養費，依序為新
台幣（下同）六萬元、六萬元、六萬元、一千六百六十七元、二萬元，加上彭明遠自
己之生活費用六萬三千元（以所得稅法受扶養金額計算），即需二十六萬四千六百六
十七元，彭明遠於八十六年十月二十五日始能離監，其於八十七年間能否以一出獄之
受刑人找到工作﹖所賺之錢是否足以扶養再審被告及其自己生活，原確定判決均未提
及。倘彭明遠因負擔扶養義務而不能維持自己之生活，既得以免除或減輕其義務，則
再審原告亦因彭明遠之死亡而得以免除或減輕給付。另依彭明遠之前科紀錄，過去犯
案累累，又係流氓，進出監獄多次，何曾不間斷扶養再審被告﹖其又有何能力扶養﹖
又何能期待其如未死亡即不會進出監獄並不間斷扶養再審被告﹖又彭明遠於八十三年
八月二十六日因藥事法案，經台灣台東地方法院判刑六月，上訴台灣高等法院花蓮分
院時因死亡而判決公訴不受理，至少此六月徒刑執行期間無法扶養再審被告，自應扣
除。原確定判決未予以斟酌，有消極不適用民法第一千一百十八條、第一千一百十六
條、第一千一百十六之一條之規定，即有適用法規顯有錯誤之再審事由，爰就原確定
判決就判決再審原告給付扶養費超過七十萬元部分，即命給付六十三萬四千三百六十
九元提起再審之訴。(二)第一審認定再審被告乙○○支出之喪葬費為十六萬五千元，應
由再審原告負責賠償，為第二審及原確定判決所維持，則有關再審原告墊付之彭明遠
屍體冰存費、守屍費、清潔費共七十萬二千元，是否得解為喪葬費所必要範圍之一部
，即非無爭議；況此費用係八十四年一月二十三日檢察官相驗彭明遠屍體完畢准發交
家屬領回時，遭再審被告以死因不明拒絕而生，再審被告並表示在死因查明之前，再
審原告無權要求再審被告領回，尤其檢察官發交屍體同時已批示准予火葬，當時死因
不論是否未查明，僅與取出之臟器有關，與屍體無關，則此費用絕非喪葬費之一部。
再審原告自得依無因管理或不當得利規定主張抵銷，原確定判決適用民法第一百九十
二條第一項，顯有錯誤云云，為其論據。
惟查第三審為法律審，其所為判決，以第二審判決所確定之事實為基礎，故民事訴訟
法第四百九十六條第一項第一款所謂適用法規顯有錯誤，對第三審判決言，應以該判
決依據第二審判決所確定之事實而為之法律上判斷，有適用法規顯有錯誤之情形為限
，應不包括認定事實錯誤之情形在內。本件再審原告主張之前開再審事由，縱屬實情
，亦屬彭明遠之扶養能力、扶養期間及再審原告所支出之冰存費、守屍費、清潔費共
七十萬二千元是否為喪葬費之一部等事實認定問題，依前揭說明，要與適用法規顯有
錯誤無涉。再審原告以之提起本件再審之訴，難謂有理由。
據上論結，本件再審之訴為無理由，並依民事訴訟法第七十八條，判決如主文。
中      華      民      國     九十     年      三      月     三十     日
                              最高法院民事第六庭
                                  審判長法官  吳  正  一
                                        法官  劉  福  來
                                        法官  鄭  玉  山
                                        法官  葉  勝  利
                                        法官  高  孟  焄
      右正本證明與原本無異
                                              書  記  官
中      華      民      國     九十     年      四      月     十九     日


司法院資訊處製作；財團法人民間司法改革基金會備份。
